Inventaris van het archief van D. le Leu de Wilhem [levensjaren 1588-1658], 1622-1656
Nationaal Archief, Den Haag
Collectie De Wilhem
Leu de Wilhem, le
1622-1656
1221
0.11 meter; 22 inventarisnummers.
Normale geschreven en gedrukte documenten, geen bijzondere handschriften.
Nationaal Archief, Den Haag
Wilhem, David (le Leu) de (1588-1658)
Het archief van David (le Leu) de Wilhem (1588-1658) bestaat uit enkele brieven en afschriften van brieven van tijdgenoten uit binnen- en buitenland, waaronder één van zijn zwager Constantijn Huygens; daarnaast enkele losse stukken betreffende wissels en obligaties, en enkele brieven waarin ziektes en recepten voor kwalen worden besproken.
Archiefvorming
Geschiedenis van de archiefvormer
David de Wilhem (het "le Leu" werd meestal weggelaten; men komt ook tegen "de Willem") werd op 15 mei 1588 in Hamburg geboren. Hij studeerde in Leiden (1614 ingeschreven als student in de theologie) en was in de twintiger jaren (tot 1629) als koopman gevestigd te Aleppo. In 1631 werd hij Raad van de prins van Oranje, in 1634 daarenboven lid van de Raad van Brabant. Mede door zijn huwelijk (1633) met Constantine Huygens, de zuster van Constantijn, was hij een gewichtig man. Hij overleed op 27 januari 1658.
Geschiedenis van het archiefbeheer
De stukken waren van enige aantekeningen voorzien van P.A. Leupe en R. Bylsma. Zij worden terloops vermeld door K. Heeringa in zijn Inleiding tot Deel II van zijn "Bronnen tot den geschiedenis van den Levantschen Handel 1661-1726, den Haag 1917", Op pg. XVIII, bedoeld als een aanvulling op Deel I.
Enkele brokstukken van zijn archief zijn op het Algemeen Rijksarchief terecht gekomen. Hoe en wanneer valt niet meer na te gaan, maar het is vermoedelijk al in de vroege 19e eeuw gebeurd.
De rechtstitel is (nog) onbekend
Inhoud en structuur van het archief
1.10
Aanwijzingen voor de gebruiker
Openbaarheidsbeperkingen
Volledig openbaar.
Materiële beperkingen
Aanvraaginstructie
Openbare archiefstukken kunnen online worden aangevraagd en gereserveerd. U kunt dit ook via de terminals in de studiezaal van het Nationaal Archief doen. Om te kunnen reserveren dient u de volgende stappen te volgen:
U maakt een profiel aan op www.gahetna.nl, en logt vervolgens in
Via de archiefinventaris (alleen de beschrijvingen met rode nummers) selecteert u het gewenste archiefstuk door op de knop 'Reserveren' te klikken
In het volgende scherm geeft u aan op welke dag u het archiefstuk wilt inzien
Indien u zich bevindt in de studiezaal en een tafelnummer heeft ontvangen kunt u dit nummer vermelden. Als u geen tafelnummer heeft kunt u tafelnummer 777 laten staan
Vervolgens bevestigt u uw reservering door deze te versturen.
Verwant materiaal
Beschikbaarheid van kopieën
Beschrijving van de series en archiefbestanddelen
- Ingekomen brieven., I.
  - Brieven van Cornelis Haga, orateur te Constantinopel., 1623 januari 4-1633 maart 8.; 1; 1 omslag
  - Brief van C. de Bermondt, Aleppo., 1629 mei 6.; 2; 1 stuk
  - Brief van D. Temple, Aleppo., 1636 juli 16.; 3; 1 stuk
  - Brief van Frantz Rantzau, Kopenhagen, ook gericht aan Paul de Wilhem en Adriaen Norrath., 1634 december 15.; 4; 1 stuk
  - Brief van Paul de Wilhem, Marseilles., 1636 september 30.; 5; 1 stuk
  - Brief van Joachim de Wicquefort, Amsterdam., 1636 oktober 6.; 6; 1 stuk
  - Brieven van Piscatoris, Aleppo., 1636 oktober 27 en 1637 januari 4.; 7; 2 stukken
  - Brieven van Dohna(?), Orange., 1637 april 6 en juni 2.; 8; 2 stukken
  - Brief van Molines Sauravy, Parijs., 1644 december 18.; 9; 1 stuk
  - Brief van Constantijn Huygens, kamp Oost-Eeckloo., 1645 juli 7.; 10; 1 stuk
  - Brief van Adriaan Noirot, Amsterdam., 1648 september 3.; 11; 1 stuk
  - Brief van Haultenay de Chateauneuf, Breda., 1656 januari 28.; 12; 1 stuk
- Uitgaande brieven., II.
  - Brieven aan Cornelis Haga, orateur te Constantinopel. Afschriften., 1622 september 1, 1623 oktober 9 en z.d.; 13; 3 stukken
  - Brieven van Paul de Wilhem en David de Wilhem aan Gio Antonio Romiti, Aleppo. Afschriften., 1636 mei 21 en juni.; 14; 1 stuk
- Stukken van financiële aard., III.
  - Ordonnantie van betaling van Gio Reynst en Abtaham Hermans, te Venetië, met verklaring van Gioan Domenico Porka, te Den Haag dat hij het geld heeft ontvangen., 1634 juli 8 en september 8.; 15; 1 stuk
  - Kwitantie, ondertekend door Paul de Wilhem., 1637 juni 23.; 16; 1 stuk
  - Liquidatie over door de Wilhem (David of Paul?) afgeloste obligatiën, waartegen vijf nieuwe obligatiën zijn afgegeven., 1643-1644.; 17; 1 stuk
  - Factuur van wapens en munitie geleverd door Paul de Wilhem, te Amsterdam., 1648 augustus 31.; 18; 1 stuk
- Stukken van ambtelijke en medische aard., IV.
  - Aanklacht van David de Wilhem tegen Michiel Boonart Antonissen en Gaspar van Wickevoort, beiden te Aleppo. Extract uit het "protocol" van de kanselarij., 1627 maart 24.; 19; 1 stuk
  - Verklaring betreffende een ziekte van David de Wilhem., z.d.; 20; 1 stuk
- Supplement., V.
  - Brief van Demory aan David de Wilhem., 1638 augustus 1; 21; 1 stuk
  - Brief van Courtin aan David de Wilhem, z.d.; 22; 1 stuk